---
title: "Câncer de Pâncreas"
author: "Milena Branco Labre de Oliveira Rodrigues"
format:
  dashboard:
    orientation: columns
    scrolling: true
    theme:
      - sandstone
      - custom_pancreas_legivel.scss
server: shiny
execute:
  warning: false
  message: false
---


```{r}
#| label: setup
#| context: setup

library(shiny)
library(readxl)
library(dplyr)
library(tidyr)
library(stringr)
library(ggplot2)
library(plotly)
library(scales)
library(DT)
library(sf)

options(scipen = 999)
theme_set(theme_minimal(base_size = 12))

if (file.exists("dados_pancreas.rds")) {
  dados_cancer <- readRDS("dados_pancreas.rds")
} else {
  dados_cancer <- readxl::read_excel("MortalidadeCancer.xlsx")
}

dados_cancer <- dados_cancer |>
  mutate(
    ano = as.integer(ano),
    codigo = as.character(codigo),
    taxa = if_else(populacao > 0, (n / populacao) * 100000, NA_real_),
    nivel = case_when(
      local == "Brasil" ~ "Brasil",
      local %in% c("Norte", "Nordeste", "Sudeste", "Sul", "Centro-Oeste") ~ "Região",
      str_length(codigo) == 2 ~ "Estado",
      str_length(codigo) == 6 ~ "Município RJ",
      TRUE ~ "Outro"
    )
  ) |>
  filter(Cancer == "Câncer de Pancreas")

faixas_ordem <- c(
  "todas as idades", "0-4 anos", "5-9 anos", "10-14 anos", "15-19 anos",
  "20-24 anos", "25-29 anos", "30-34 anos", "35-39 anos", "40-44 anos",
  "45-49 anos", "50-54 anos", "55-59 anos", "60-64 anos", "65-69 anos",
  "70-74 anos", "75-79 anos", "80-mais"
)

dados_cancer <- dados_cancer |>
  mutate(
    sexo = as.character(sexo),
    faixa = factor(as.character(faixa), levels = faixas_ordem)
  )

anos <- sort(unique(dados_cancer$ano))
ultimo_ano <- max(anos, na.rm = TRUE)
primeiro_ano <- min(anos, na.rm = TRUE)
regioes <- c("Brasil", "Norte", "Nordeste", "Sudeste", "Sul", "Centro-Oeste")
municipios_rj <- dados_cancer |>
  filter(nivel == "Município RJ") |>
  distinct(local) |>
  arrange(local) |>
  pull(local)

mapa_rj_pancreas_sf <- if (file.exists("mapa_rj_pancreas.rds")) {
  readRDS("mapa_rj_pancreas.rds")
} else {
  NULL
}

fmt_num <- function(x) number(x, accuracy = 1, decimal.mark = ",", big.mark = ".")
fmt_taxa <- function(x) number(x, accuracy = 0.01, decimal.mark = ",", big.mark = ".")
fmt_pct <- function(x) paste0(number(x, accuracy = 0.1, decimal.mark = ",", big.mark = "."), "%")

base_brasil <- function(ano_sel, sexo_sel = "Ambos") {
  dados_cancer |>
    filter(
      local == "Brasil",
      sexo == sexo_sel,
      faixa == "todas as idades",
      ano == ano_sel
    ) |>
    summarise(
      n = sum(n, na.rm = TRUE),
      populacao = sum(populacao, na.rm = TRUE),
      taxa = if_else(populacao > 0, (n / populacao) * 100000, NA_real_),
      .groups = "drop"
    )
}
```

# Contextualização

## Column {width="28%"}

::: {.context-box}
<div class="context-title">O que é o câncer de pâncreas?</div>

<div class="context-text">
Surge quando células do pâncreas passam a crescer de forma descontrolada, formando um tumor maligno.
<br><br>
O diagnóstico costuma ser difícil nas fases iniciais, pois os sintomas podem ser inespecíficos. Por isso, estudar a mortalidade ajuda a compreender a relevância epidemiológica da doença.
<br><br>
<strong>Código CID-10:</strong> <span class="cid">C25</span> — Neoplasia maligna do pâncreas.
</div>

<div class="pancreas-icon">🧬</div>

<div class="source">Fonte: SIM/DATASUS · População DATASUS/IBGE · microdatasus</div>
:::

## Column {width="36%"}

::: {.card}
## Indicadores epidemiológicos

```{r}
uiOutput("cards_contexto")
```

```{r}
sliderInput("ano_ctx", "Ano das estatísticas", min = min(anos), max = max(anos), value = ultimo_ano, step = 1, sep = "")
```
:::

::: {.card}
## Total de óbitos no Brasil

```{r}
plotlyOutput("grafico_obitos_brasil", height = "330px")
```
:::

## Column {width="36%"}

::: {.card}
## Fatores epidemiológicos
<div class="fatores-box">

<div class="fator-principal">
<div class="mini-title">Onde o tumor se desenvolve</div>
<p><strong>Pâncreas</strong>, principalmente nos ductos pancreáticos. Em estágios avançados, pode atingir vias biliares, fígado, peritônio e linfonodos.</p>
</div>

<div class="fator-section">
<div class="mini-title">Sinais de alerta</div>
<div class="alert-grid">
<div class="alert-item">Dor abdominal</div>
<div class="alert-item">Perda de peso</div>
<div class="alert-item">Icterícia</div>
<div class="alert-item">Falta de apetite</div>
<div class="alert-item">Náuseas</div>
<div class="alert-item">Alterações digestivas</div>
</div>
</div>

<div class="fator-section">
<div class="mini-title">Fatores de risco</div>

<div class="risk-grid">
  <div class="risk-item">Idade avançada</div>
  <div class="risk-item">Tabagismo</div>
  <div class="risk-item">Obesidade</div>
  <div class="risk-item">Sedentarismo</div>
  <div class="risk-item">Diabetes</div>
  <div class="risk-item">Pancreatite crônica</div>
  <div class="risk-item">Histórico familiar</div>
</div>

</div>



<div class="fator-section">
<div class="mini-title">Prevenção e tratamento</div>
<p><strong>Prevenção:</strong> não fumar, manter peso saudável, reduzir álcool e adotar alimentação equilibrada.</p>
<p><strong>Tratamento:</strong> cirurgia, quimioterapia, radioterapia e cuidados paliativos quando indicados.</p>
</div>

</div>
:::

# Taxas de Mortalidade

## Column {width="22%"}

::: {.filter-panel}
## Painel de seleção

```{r}
selectInput("sexo_taxa", "Sexo:", choices = c("Ambos", "Masculino", "Feminino"), selected = "Ambos")

selectInput("nivel_geo", "Nível geográfico:", choices = c("Brasil", "Regiões", "Estados"), selected = "Regiões")

sliderInput("ano_taxa", "Ano:", min = min(anos), max = max(anos), value = ultimo_ano, step = 1, sep = "")

selectInput("local_piramide", "Local da pirâmide etária:", choices = regioes, selected = "Brasil")
```

<div class="source">Fonte: SIM/DATASUS · microdatasus</div>
:::

## Column {width="78%"}

::: {.panel-tabset}

### Comparação geográfica

::: {.card height="370px"}
## Comparação regional e estadual

```{r}
plotlyOutput("grafico_comparacao_espacial", height = "300px")
```
:::

::: {.card height="370px"}
## Heatmap Brasil e regiões

```{r}
plotlyOutput("grafico_heatmap_regioes", height = "300px")
```
:::

::: {.card}
<div class="comentarios-grid-vertical">

<div class="comentario-card verde">
<strong>📍 Desigualdade regional</strong><br>
A região Sul apresentou as maiores taxas de mortalidade no período mais recente.
</div>

<div class="comentario-card roxo">
<strong>🗺️ Comparação espacial</strong><br>
O painel permite comparar Brasil, grandes regiões e estados segundo sexo e ano selecionados.
</div>

</div>
:::

### Perfil demográfico

::: {.card height="370px"}
## Evolução temporal da mortalidade

```{r}
plotlyOutput("grafico_taxa_tempo", height = "300px")
```
:::

::: {.card height="370px"}
## Pirâmide etária

```{r}
plotlyOutput("grafico_piramide", height = "300px")
```
:::

::: {.card}
<div class="comentarios-grid-vertical">

<div class="comentario-card azul">
<strong>👴 Envelhecimento populacional</strong><br>
As maiores taxas concentram-se nas faixas etárias mais avançadas.
</div>

<div class="comentario-card vinho">
<strong>👨 Diferenças por sexo</strong><br>
Homens apresentaram taxas superiores às observadas entre mulheres.
</div>

<div class="comentario-card roxo">
<strong>🔺 Crescimento da mortalidade</strong><br>
Entre 2001 e 2024 observou-se aumento expressivo da mortalidade por câncer de pâncreas no Brasil.
</div>

</div>
:::

:::
# Rio de Janeiro

## Column {width="10%"}

::: {.filter-panel .filtro-rj-compacto}
## Painel de seleção

```{r}

tagList(
  tags$style(HTML("
    .rj-controles .shiny-input-container {
      margin-bottom: 0px !important;
    }

    .rj-controles .form-group {
      margin-bottom: 0px !important;
    }

    .rj-controles label {
      margin-bottom: 2px !important;
      font-size: 0.86rem !important;
    }

    .rj-controles .selectize-input {
      min-height: 30px !important;
      padding: 4px 8px !important;
      font-size: 0.86rem !important;
    }

    .rj-controles .irs {
      margin-top: -10px !important;
      margin-bottom: -18px !important;
    }
  ")),

  div(
    class = "rj-controles",

    div(
      style = "margin-bottom: 2px;",
      selectInput(
        "municipio_rj",
        "Município:",
        choices = municipios_rj,
        selected = if ("Rio de Janeiro (Município)" %in% municipios_rj) {
          "Rio de Janeiro (Município)"
        } else if ("Rio de Janeiro" %in% municipios_rj) {
          "Rio de Janeiro"
        } else {
          municipios_rj[1]
        }
      )
    ),

    div(
      style = "margin-top: -6px; margin-bottom: -12px;",
      sliderInput(
        "ano_rj",
        "Ano:",
        min = min(anos),
        max = max(anos),
        value = ultimo_ano,
        step = 1,
        sep = ""
      )
    ),

    div(
      style = "margin-top: -4px;",
      selectInput(
        "sexo_rj",
        "Sexo:",
        choices = c("Ambos", "Masculino", "Feminino"),
        selected = "Ambos"
      )
    )
  )
)
```


<div class="source">Fonte: SIM/DATASUS · microdatasus</div>
:::

## Column {width="35%"}

::: {.card}
## Indicadores do município selecionado

```{r}
uiOutput("cards_rj")
```
:::

::: {.card}
## Taxa de mortalidade municipal

```{r}
plotlyOutput("grafico_taxa_municipal", height = "430px")
```
:::

## Column {width="50%"}

::: {.card height="430px"}

## Mapa dos municípios do RJ

```{r}
plotlyOutput("grafico_mapa_rj", height = "370px")
```

:::

::: {.card height="320px"}

## Top 5 municípios

```{r}
plotlyOutput("top5_municipios", height = "260px")
```

:::

::: {.card}

## Comentários sobre os municípios do RJ

<div class="comentarios-grid-vertical">

<div class="comentario-card roxo">
<strong>Distribuição espacial</strong><br>
Diferenças importantes nas taxas de mortalidade entre os municípios fluminenses.
</div>

<div class="comentario-card verde">
<strong>Municípios pequenos</strong><br>
Pequenas populações podem gerar taxas elevadas mesmo com poucos óbitos.
</div>

<div class="comentario-card azul">
<strong>Tendência temporal</strong><br>
A mortalidade apresenta crescimento ao longo do período analisado.
</div>

<div class="comentario-card vinho">
<strong>Comparação municipal</strong><br>
O município selecionado pode ser comparado ao padrão estadual.
</div>

</div>

:::



```{r}
#| context: server

output$cards_contexto <- renderUI({
  ano_escolhido <- input$ano_ctx %||% ultimo_ano
  d_ano <- base_brasil(ano_escolhido, "Ambos")
 taxa_2001 <- dados_cancer |>
  filter(
    local == "Brasil",
    sexo == "Ambos",
    faixa == "todas as idades",
    ano == primeiro_ano
  ) |>
  pull(taxa) |>
  first()

taxa_ano <- dados_cancer |>
  filter(
    local == "Brasil",
    sexo == "Ambos",
    faixa == "todas as idades",
    ano == ano_escolhido
  ) |>
  pull(taxa) |>
  first()

var <- 100 * (taxa_ano - taxa_2001) / taxa_2001



  reg_top <- dados_cancer |>
    filter(nivel == "Região", ano == ano_escolhido, sexo == "Ambos", faixa == "todas as idades") |>
    arrange(desc(taxa)) |>
    slice(1)

  sexo_top <- dados_cancer |>
    filter(local == "Brasil", ano == ano_escolhido, sexo != "Ambos", faixa == "todas as idades") |>
    arrange(desc(taxa)) |>
    slice(1)

  tags$div(class = "stat-grid",
    tags$div(class = "stat-card red",
      tags$div(class = "label", paste0("Óbitos em ", ano_escolhido)),
      tags$div(class = "value", fmt_num(d_ano$n)),
      tags$div(class = "small", "Brasil · todas as idades")
    ),
    tags$div(class = "stat-card purple",
      tags$div(class = "label", "Variação da taxa"),
      tags$div(class = "value", fmt_pct(var)),
     tags$div(class = "small", paste0(primeiro_ano, "–", ano_escolhido))
    ),
    tags$div(class = "stat-card green",
      tags$div(class = "label", paste0("Região com maior taxa em ", ano_escolhido)),
      tags$div(class = "value", reg_top$local),
      tags$div(class = "small", paste0(fmt_taxa(reg_top$taxa), " por 100 mil"))
    ),
    tags$div(class = "stat-card blue",
      tags$div(class = "label", "Maior mortalidade"),
      tags$div(class = "value", as.character(sexo_top$sexo)),
      tags$div(class = "small", "Comparação por sexo")
    )
  )
})

output$grafico_obitos_brasil <- renderPlotly({
  df <- dados_cancer |>
    filter(local == "Brasil", sexo == "Ambos", faixa == "todas as idades")

  p <- ggplot(df, aes(
    ano, n,
    text = paste0("Ano: ", ano, "<br>Óbitos: ", fmt_num(n), "<br>Taxa: ", fmt_taxa(taxa))
  )) +
    geom_line(color = "#2f475e", linewidth = 1.1) +
    geom_point(color = "#2f475e", size = 2) +
    geom_smooth(method = "loess", se = FALSE, color = "#238b8b", linetype = "dashed", linewidth = .9) +
    labs(title = NULL, x = NULL, y = "Óbitos") +
    scale_y_continuous(labels = label_number(decimal.mark = ",", big.mark = "."))

  ggplotly(p, tooltip = "text") |>
    layout(hovermode = "x unified", margin = list(l = 50, r = 20, b = 45, t = 20))
})

output$grafico_comparacao_espacial <- renderPlotly({
  nivel <- input$nivel_geo

  if (nivel == "Brasil") {
    df <- dados_cancer |>
      filter(local == "Brasil", sexo == input$sexo_taxa, faixa == "todas as idades", ano == input$ano_taxa)
  } else if (nivel == "Regiões") {
    df <- dados_cancer |>
      filter(nivel == "Região", sexo == input$sexo_taxa, faixa == "todas as idades", ano == input$ano_taxa)
  } else {
    df <- dados_cancer |>
      filter(nivel == "Estado", sexo == input$sexo_taxa, faixa == "todas as idades", ano == input$ano_taxa) |>
      arrange(desc(taxa)) |>
      slice_head(n = 15)
  }

  validate(need(nrow(df) > 0, "Sem dados para esse filtro."))

  df <- df |> mutate(local = reorder(local, taxa))

p <- ggplot(df, aes(
  taxa, local,
  text = paste0(local, "<br>Taxa: ", fmt_taxa(taxa), " por 100 mil<br>Óbitos: ", fmt_num(n))
)) +
  geom_col(fill = "#3f2c70", width = 0.72) +
  geom_text(
    aes(
      x = taxa / 2,
      label = fmt_taxa(taxa)
    ),
    color = "white",
    fontface = "bold",
    size = 4
  ) +
  labs(
    title = paste(nivel, "·", input$ano_taxa),
    x = "Taxa por 100 mil habitantes",
    y = NULL
  )
})

output$grafico_taxa_tempo <- renderPlotly({

  if (input$nivel_geo == "Brasil") {

    df <- dados_cancer |>
      filter(
        local == "Brasil",
        sexo == input$sexo_taxa,
        faixa == "todas as idades"
      )

    titulo <- "Brasil"

  } else if (input$nivel_geo == "Regiões") {

    df <- dados_cancer |>
      filter(
        nivel == "Região",
        sexo == input$sexo_taxa,
        faixa == "todas as idades"
      )

    titulo <- "Regiões"

  } else {

    df <- dados_cancer |>
      filter(
        nivel == "Estado",
        sexo == input$sexo_taxa,
        faixa == "todas as idades"
      )

    titulo <- "Estados"

  }

  validate(need(nrow(df) > 0, "Sem dados para esse filtro."))

  p <- ggplot(
    df,
    aes(
      x = ano,
      y = taxa,
      color = local,
      group = local,
      text = paste0(
        local,
        "<br>Ano: ", ano,
        "<br>Taxa: ", fmt_taxa(taxa)
      )
    )
  ) +
    geom_line(linewidth = 1) +
    geom_point(size = 1.8) +
    geom_vline(
      xintercept = input$ano_taxa,
      color = "#238b8b",
      linetype = "dashed"
    ) +
    labs(
      title = titulo,
      x = NULL,
      y = "Taxa",
      color = NULL
    ) +
    theme(legend.position = "bottom")

  ggplotly(p, tooltip = "text") |>
  layout(
    hovermode = "closest",
    margin = list(l = 50, r = 20, b = 70, t = 45),
    legend = list(
      orientation = "h",
      x = 0,
      y = -0.25
    )
  )
})

  
output$grafico_heatmap_regioes <- renderPlotly({
  df <- dados_cancer |>
    filter(local %in% regioes, sexo == input$sexo_taxa, faixa == "todas as idades", ano == input$ano_taxa)

  validate(need(nrow(df) > 0, "Sem dados para esse filtro."))

  p <- ggplot(df, aes(
    x = local, y = "", fill = taxa,
    text = paste0(local, "<br>Taxa: ", fmt_taxa(taxa))
  )) +
    geom_tile(color = "white", linewidth = 1.5) +
    geom_text(aes(label = fmt_taxa(taxa)), fontface = "bold", size = 3.4) +
    scale_fill_gradient(low = "#fee5d9", high = "#3f2c70") +
    labs(title = paste("Comparação espacial ·", input$ano_taxa), x = NULL, y = NULL, fill = "Taxa") +
    theme(axis.text.y = element_blank(), axis.ticks = element_blank())

  ggplotly(p, tooltip = "text") |>
    layout(margin = list(l = 20, r = 20, b = 80, t = 45))
})

output$grafico_piramide <- renderPlotly({
  df <- dados_cancer |>
    filter(
      local == input$local_piramide,
      sexo %in% c("Masculino", "Feminino"),
      faixa != "todas as idades",
      ano == input$ano_taxa
    ) |>
    mutate(valor = if_else(sexo == "Masculino", -taxa, taxa))

  validate(need(nrow(df) > 0, "Sem dados para esse filtro."))

  p <- ggplot(df, aes(
    valor, faixa, fill = sexo,
    text = paste0(sexo, "<br>", faixa, "<br>Taxa: ", fmt_taxa(abs(valor)))
  )) +
    geom_col(width = .78) +
    scale_x_continuous(labels = function(x) abs(x)) +
    scale_fill_manual(values = c("Masculino" = "#2b99e6", "Feminino" = "#e91e63")) +
    labs(title = paste(input$local_piramide, "·", input$ano_taxa), x = NULL, y = "Idade", fill = NULL)

  ggplotly(p, tooltip = "text") |>
    layout(legend = list(orientation = "h", x = .2, y = 1.12), margin = list(l = 85, r = 20, b = 45, t = 45))
})

output$cards_rj <- renderUI({
  d <- dados_cancer |>
    filter(
      nivel == "Município RJ",
      local == input$municipio_rj,
      sexo == input$sexo_rj,
      faixa == "todas as idades",
      ano == input$ano_rj
    ) |>
    slice(1)

  sex <- dados_cancer |>
    filter(
      nivel == "Município RJ",
      local == input$municipio_rj,
      sexo %in% c("Masculino", "Feminino"),
      faixa == "todas as idades",
      ano == input$ano_rj
    ) |>
    select(sexo, n) |>
    tidyr::pivot_wider(names_from = sexo, values_from = n, values_fill = 0)

  masc <- if ("Masculino" %in% names(sex)) sex$Masculino else 0
  fem <- if ("Feminino" %in% names(sex)) sex$Feminino else 0

  tags$div(class = "stat-grid",
    tags$div(class = "stat-card red",
      tags$div(class = "label", "Óbitos"),
      tags$div(class = "value", fmt_num(d$n)),
      tags$div(class = "small", input$municipio_rj)
    ),
    tags$div(class = "stat-card teal",
      tags$div(class = "label", "População"),
      tags$div(class = "value", fmt_num(d$populacao)),
      tags$div(class = "small", input$ano_rj)
    ),
    tags$div(class = "stat-card blue",
      tags$div(class = "label", "Óbitos masculinos"),
      tags$div(class = "value", fmt_num(masc)),
      tags$div(class = "small", "Todas as idades")
    ),
    tags$div(class = "stat-card pink",
      tags$div(class = "label", "Óbitos femininos"),
      tags$div(class = "value", fmt_num(fem)),
      tags$div(class = "small", "Todas as idades")
    )
  )
})

output$grafico_taxa_municipal <- renderPlotly({
  df <- dados_cancer |>
    filter(
      nivel == "Município RJ",
      local == input$municipio_rj,
      sexo == input$sexo_rj,
      faixa == "todas as idades"
    )

  validate(need(nrow(df) > 0, "Sem dados para esse município."))

  p <- ggplot(df, aes(
    ano, taxa,
    text = paste0("Ano: ", ano, "<br>Taxa: ", fmt_taxa(taxa), "<br>Óbitos: ", fmt_num(n))
  )) +
    geom_line(color = "#2f475e", linewidth = 1.1) +
    geom_point(color = "#2f475e", size = 2) +
    geom_smooth(method = "loess", se = FALSE, color = "#238b8b", linetype = "dashed") +
    geom_vline(xintercept = input$ano_rj, color = "#238b8b", linetype = "dashed") +
    labs(title = input$municipio_rj, x = NULL, y = "Taxa por 100 mil")

  ggplotly(p, tooltip = "text") |>
    layout(hovermode = "x unified", margin = list(l = 50, r = 20, b = 45, t = 45))
})

output$grafico_mapa_rj <- renderPlotly({
  if (is.null(mapa_rj_pancreas_sf)) {
    df <- dados_cancer |>
      filter(nivel == "Município RJ", sexo == input$sexo_rj, faixa == "todas as idades", ano == input$ano_rj) |>
      arrange(desc(taxa)) |>
      slice_head(n = 20) |>
      mutate(local = reorder(local, taxa))

    validate(need(nrow(df) > 0, "Sem dados municipais para esse filtro."))

    p <- ggplot(df, aes(
      taxa, local,
      text = paste0(local, "<br>Taxa: ", fmt_taxa(taxa))
    )) +
      geom_col(fill = "#3f2c70") +
      labs(
        title = "Ranking municipal — mapa não encontrado na pasta",
        subtitle = "Coloque mapa_rj_pancreas.rds na mesma pasta do dashboard para exibir o mapa.",
        x = "Taxa por 100 mil",
        y = NULL
      )

    return(ggplotly(p, tooltip = "text") |> layout(margin = list(l = 120, r = 20, b = 45, t = 60)))
  }

  mapa <- mapa_rj_pancreas_sf |>
    filter(sexo == input$sexo_rj, ano == input$ano_rj)

  validate(need(nrow(mapa) > 0, "Sem dados no mapa para esse filtro."))

  p <- ggplot(mapa) +
    geom_sf(
      aes(
        fill = taxa,
        text = paste0(local, "<br>Taxa: ", fmt_taxa(taxa), "<br>Óbitos: ", fmt_num(n))
      ),
      color = "white",
      linewidth = .12
    ) +
    scale_fill_gradient(low = "#fee5d9", high = "#3f2c70", na.value = "grey90") +
    labs(title = paste("Rio de Janeiro ·", input$ano_rj), fill = "Taxa por\n100 mil") +
    theme_void()

  ggplotly(p, tooltip = "text") |>
    layout(margin = list(l = 20, r = 20, b = 20, t = 50))
})

output$tabela_ranking_rj <- renderDT({
  dados_cancer |>
    filter(
      nivel == "Município RJ",
      sexo == input$sexo_rj,
      faixa == "todas as idades",
      ano == input$ano_rj
    ) |>
    arrange(desc(taxa)) |>
    transmute(
      Município = local,
      Óbitos = n,
      População = populacao,
      `Taxa por 100 mil` = round(taxa, 2)
    ) |>
    datatable(
      rownames = FALSE,
      options = list(pageLength = 5, scrollX = TRUE, autoWidth = TRUE),
      filter = "top"
    )
})

output$top5_municipios <- renderPlotly({

  df <- dados_cancer |>
    filter(
      nivel == "Município RJ",
      sexo == input$sexo_rj,
      faixa == "todas as idades",
      ano == input$ano_rj
    ) |>
    arrange(taxa) |>
    slice_tail(n = 5)

  df$local <- factor(df$local, levels = df$local)

  p <- ggplot(
    df,
    aes(
      x = taxa,
      y = local,
      text = paste0(
        local,
        "<br>Taxa: ", round(taxa,2),
        "<br>Óbitos: ", n
      )
    )
  ) +
    geom_col(fill = "#3f2c70") +
    labs(
      x = "Taxa por 100 mil habitantes",
      y = NULL
    ) +
    theme_minimal()

  ggplotly(p, tooltip = "text") |>
    layout(
      margin = list(l = 120, r = 20, b = 50, t = 20)
    )

})

```

